臺灣高雄地方法院刑事判決　　　　　　　　　　　　九十三年度易字第一四七七號
　 公　訴　人　臺灣高雄地方法院檢察署檢察官
　 被　　　告　丙○○　男　四.
右列被告因重利案件，經檢察官提起公訴（九十三年度偵字第一一六四一號），本院
判決如左：
    主  文
丙○○無罪。
    理  由
一、公訴意旨略以：被告丙○○以其所經營位於高雄市前鎮區○○○路六三八號「方
    便機車行」為掩護，暗中經營地下錢莊，從中收取重利。乙○○因迫於生活急需
    用錢，於民國九十二年十月二十三日十時前往該租車行向丙○○借款，彼此約定
    借款本金新台幣（下同）一萬八千元，每天利息三百元。而丙○○為逃避警方查
    緝，另要求借款人乙○○須將其所有車號ＹＡＳ─○七八號機車過戶至該機車行
    名下，雙方再以另立機車租賃契約書之方式，載明係乙○○向其以每天租金三百
    元之代價租用該機車，形成借款人乙○○是因租車積欠租金之假象。嗣乙○○因
    故未能繳清全部本金、利息，丙○○即於九十二年十二月十八日向台灣高雄地方
    法院檢察署遞狀控告乙○○侵占該機車，經開庭偵訊後，始查知上情等語，因認
    被告涉犯刑法第三百四十四條之重利罪嫌。
二、公訴人認被告涉有前揭犯行，係以前揭事實業據被告自白稱系爭車號ＹＡＳ─○
    七八號機車原屬乙○○所有，以一、二萬元之代價取得其所有權後，隨即以每日
    三百元之代價，租予乙○○繼續使用等語，且經證人乙○○證述，又有機車租賃
    契約書一紙在卷可稽為據。
三、然訊之被告丙○○固坦承於九十二年十一月二十三日在高雄市前鎮區○○○路六
    三八號經營「方便機車行」，乙○○於九十二年十一月二十三日十時前往方便機
    車行，將系爭機車過戶至「方便機車行」名下，並有約定以每日三百元代價租用
    該機車，又於九十二年十二月十八日向高雄地方法院檢察署控告乙○○侵占該機
    車等情形，然堅決否認有公訴人所指犯行，辯稱：乙○○前往方便機車行，不是
    借錢，並無約定借款本金為一萬八千元，每天利息三百元等語置辯。
四、按犯罪事實應依證據認定之，無證據不得認定犯罪事實。又不能證明被告犯罪者
    ，應諭知無罪之判決，刑事訴訟法第一百五十四條第二項及第三百零一條第一項
    分別定有明文。又事實之認定，應憑證據，如未能發現相當證據，或證據不足以
    證明，自不能以推測或擬制之方法，為裁判之基礎（最高法院四十年台上字第八
    六號判例參照。）而所謂證據，係指足以證明被告確有犯罪行為之積極證據而言
    ，該項證據須適於為被告犯罪之證明者，始得採為斷罪之資料（參照最高法院六
    十九年台上字第四九一三號判例）。認定不利於被告之事實，須依積極證據，苟
    積極證據不足為不利於被告事實之認定時，即應為有利於被告之認定，更不必有
    何有利之證據，最高法院亦著有三十年上字第八一六號判例可資參照。
五、經查：
    (一)證據能力部分：按「被告以外之人於偵查中向檢察官所為之陳述，除顯有不可
      信之情況者外，得為證據。」此為刑事訴訟法第一百五十九條之一第二項定有
      明文。被告固於本院準備程序時爭執乙○○證述之證據能力（見本院九十三年
      十一月十一日準備程序筆錄第三頁），然查乙○○係於檢察官偵查中具結向檢
      察官所為陳述（見93偵2823號卷第十八頁至第十九頁），被告就此並未陳述或
      舉證有何顯不可信之情況，依前揭條文意旨，乙○○之證述自得作為證據。
    (二)本件檢察官認定被告丙○○與乙○○間債權債務係消費借貸法律關係而非被告
      所辯稱之機車買賣價金，係以乙○○之供述為據，然乙○○係受丙○○告訴侵
      占而受檢察官偵查中陳述，是乙○○就前揭法律關係倘坦稱如丙○○所辯之出
      賣機車後再行租用，則有受刑事追訴之虞，是乙○○前揭證稱係向丙○○借款
      並非出賣機車之說法，係有為自己迴護之性質，自不能單以乙○○之指訴逕為
      被告丙○○不利之認定，且乙○○固於九十三年九月一日檢察官偵訊時（見93
      偵2823號卷第十八頁）具結證述，然當時被告並未在場，無行使反對詰問之機
      會，嗣乙○○經本院於九十四年一月七日、九十四年二月二十四日傳訊均未到
      庭，本院又於九十四年一月二十四日飭警拘提證人乙○○，亦無所獲，準此，
      本件僅憑證人乙○○片面具結證述，未經被告反對詰問，仍有賴其他證據證明
      是否與事實相符。
    (三)據被告提出之系爭機車買賣合約書，顯示被告與乙○○在九十二年九月十三日
      即合意為系爭機車之買賣，被告並係在九十二年十月二十一日向高雄市監理處
      南區分處辦理機車過戶登記完成，然系爭機車租賃契約書卻係在九十二年十月
      二十五日始簽訂，此有上開二份契約書及機車過戶登記書在卷可查，準此，先
      以時間前後關連性觀之，被告於本院審理時所辯稱「我店面本來有擺設二手車
      買賣，乙○○要賣車車，我估價一萬八千元，他同意就賣給我，機車賣給我之
      後，過了二、三天，他到機車行要拿證件，跟我說他沒有車，上下班很不方便
      ，表示要向我借車，他說不然用租的」等語（見本院九十四年二月二十四日審
      判筆錄第六頁）與前揭證據相符，再者，乙○○證稱「我向告訴人（指丙○○
      ）借錢，所以才過戶到告訴人名下，車子仍由我使用，我們另外再書立租賃契
      約，以支付告訴人利息」等語（見93偵2823號卷第十九頁），似指假買賣真借
      錢，則乙○○於九十二年九月十三日即與被告丙○○簽訂系爭機車買賣契約書
      ，如係真借款假賣車，以借款利息假機車租金，豈會於相隔一月之後始簽訂機
      車租賃契約書？從簽訂機車買賣契約書後至簽訂機車租賃契約後之間一月又十
      二日，豈未計算利息？況且乙○○所證稱付過二、三次利息，約六千或九千元
      云云，卷內毫無證據證明，是本件單以證人乙○○之證述尚不足為被告不利之
      認定，是依卷內證據不能證明被告犯罪，依法應諭知無罪之判決。
據上論斷，應依刑事訴訟法第三百零一條第一項，判決如主文。
本案經檢察官甲○○到庭執行職務。
中　　　華　　　民　　　國　　九十四　　年　　　三　　　月　　 十一 　　日
                                  臺灣高雄地方法院刑事第十三庭
                                      審判長法　官    何秀燕
                                            法  官    陳月雯
                                            法  官    楊智守
右正本證明與原本無異。
如不服本判決，應於判決送達後十日內，向本院提出上訴狀。
                                            書記官    王美玲
中　　　華　　　民　　　國　　九十四　　年　　　三　　　月　　 十一 　　日
